臺灣新北地方法院行政訴訟判決
111年度交字第364號
原      告   戴湯桂蘭  住新北市○○區○○路0段00號2樓  被   
   告   新北市政府交通事件裁決處
                       設新北市○○區○○路0段000號2樓
上一代表人   李忠台    住同上
訴訟代理人   黃曉妍律師
上列當事人間因交通裁決事件，原告不服被告中華民國111年5月
13日新北裁催字第48-ZFB245146號裁決，提起行政訴訟，本院判
決如下：
    主  文
一、原告之訴駁回。
二、訴訟費用新臺幣300元由原告負擔。
    事實及理由
壹、程序方面：原告不服被告所為道路交通管理處罰條例第 8條
    的裁決而提起撤銷訴訟，依行政訴訟法第237條之1，應適用
    交通裁決事件訴訟程序，本件依該卷證資料已經明確，依同
    法第237條之7規定之裁量，於是不經言詞辯論，直接裁判。
貳、實體方面：
一、爭訟概要：緣原告戴湯桂蘭所有車牌號碼0000-00號自用小
    客車（下稱系爭汽車），於民國（下同）111年3月19日15時
    28分時，行經國道3號北向74.3公里處時，因有「汽車行駛
    於高速公路前座乘客未依規定繫安全帶(一人)」之違規行為
    ，為內政部警政署國道公路警察局第六公路警察大隊（下稱
    舉發機關）員警經以科技執法採證照片後認違規屬實，乃依
    道路交通管理處罰條例第31條第2項規定，於111年3月31日
    填製國道警交字第ZFB245146號舉發違反道路交通管理事件
    通知單（下稱舉發通知單），記載應到案日期111年5月15日
    以前，案件並於111年3月31日移送被告，舉發通知單則於11
    1年4月6日合法送達原告。嗣原告於上開違規舉發通知單送
    達後，於111年4月9日向被告提出申訴，案經被告函請舉發
    機關查明原告申訴情節及違規當時情形後，仍認原告違規事
    實明確，被告為此乃依道路交通管理處罰條例第31條第2項
    及違反道路交通管理事件統一裁罰基準表等規定，以被告11
    1年5月13日新北裁催字第48-ZFB245146號違反道路交通管理
    事件裁決書（下稱原處分）裁處原告罰鍰新臺幣（下同） 3
    ,000元。原告不服，於是提起本件行政撤銷交通裁決訴訟。
二、原告起訴主張及聲明：
(一)原告主張要旨：
　1.原告兒子於111年3月19日15時28分駕駛車號0000-00自小客
    車，行駛於國道3號北向74.3公里時，遭國道公路警察局第
    六公路警察大隊龍潭分隊員警黃書慶，認前座副駕乘客未繫
    妥安全帶，逕以科學儀器採證舉發，致遭裁決應處參仟元罰
    鍰。
  2.原告兒子夫妻平日奉公守法，且極注重家人乘車安全，上車
    必定立即繫上安全帶，否則不敢開車，況原告兒子身為執法
    人員（任職調查局北機站組長），若有交通違規，必當甘願
    受罰繳款，惟此事件主觀上原告兒子配偶必定有繫安全帶（
    絕無未繫安全帶可能），客觀上被告亦未提供任何高解析度
    照片舉證原告兒子配偶未繫安全帶，僅憑一模糊不清遠距離
    照片，即逕認原告兒子配偶未繫安全帶，被告所為裁決顯有
    未合。　
(二)聲明：撤銷原處分。
三、被告答辯及聲明：
(一)被告答辯要旨：
  1.經查原舉發機關檢附之勤務分配表，於違規當時員警正執行
    「取締安全帶專案」，值勤項目為「第5巡邏科技執法勤務(
    非固定測照國3公路74.3雙向)」，值勤時間為「14-18時」
    、執勤地點為「國3公路74.3公里」，且該勤務分配表業經
    主管(分隊長)簽名；另參酌員警職務報告，可知員警當時於
    國道3號74.3公里(制高點處)執行測照勤務，到崗後依規定
    開啟警示燈且於偵防車後方擺放三角錐，並調整取締安全帶
    專用相機之焦距，調整焦距後於範圍內取締未繫安全帶之違
    規，於15時28分發現系爭汽車行駛於中線車道變換至外側車
    道準備通過國道3號74.3公里處時，發現該車副駕駛座之乘
    客未依規定將安全帶繫於正確位置，遂先以取締安全帶專用
    相機拍照，於17時45分勤務結束離崗返回分隊進行照片整理
    ，經放大檢視照片，系爭汽車副駕乘客安全帶肩帶並未橫過
    其胸部且未跨過右肩部，確有未依規定將安全帶繫於正確位
    置，而有「未繫安全帶」之違規行為屬實，依規定舉發，綜
    上，舉發程序合法，合於正當法律程序之要求。
  2.按「汽車行駛於道路上，其汽車駕駛人、前座或小型車後座
    乘客，應依下列規定使用安全帶：三、安全帶之帶扣應確實
    緊扣，安全帶無扭曲或反轉，鬆緊度保持適宜；腰部安全帶
    置於腰部以下，肩部安全帶固定位置應依個人調整，避免安
    全帶纏繞經過頸部，且應置手臂上端以上。」汽車駕駛人及
    乘客繫安全帶實施及宣導辦法(下稱宣傳辦法)第3條第1項第
    3款訂有明文，亦有原舉發機關檢附之範例圖示可稽。經檢
    視採證照片及採證照片放大照，副駕駛座之乘客身著白色衣
    物，不問安全帶為深色或淺色於白色衣物上應均可為清楚對
    比，若確實有依規定繫安全帶，應可見其肩部至胸部有約0.
    5公分寬之安全帶痕跡，然於上揭採證照片中完全未見有安
    全帶之痕跡，足證副駕乘客確實未依旨揭實施辦法繫安全帶
    ，違規事實要屬明確，原告之主張應屬無理由，自為道路交
    通管理處罰條例第31條第2項「汽車行駛於道路上，其前座
    未依規定繫安全帶」，被告據以對原告作成裁罰處分，應無
    疑義。
  3.再者，原告既為物之所有人自應負擔維持其所有物於合法狀
    態之責任，有汽車車籍查詢資料為憑，其對上述規定應知之
    甚詳，並應確實遵守。是原告前揭所述，無非單方所執之詞
    ，委無足取。綜上所述，被告依法裁處，應無違誤，原告之
    訴為無理由。
(二)聲明：原告之訴駁回。
四、爭點：被告認原告所有系爭汽車，於111年3月19日15時28分
    時，行經國道3號北向74.3公里處時，有「汽車行駛於高速
    公路前座乘客未依規定繫安全帶(一人)」之違規行為，以原
    處分裁罰原告是否合法有據？原告以系爭汽車前座乘客必有
    攜帶安全帶，被告僅憑一模糊不清遠距離照片逕認該乘客未
    繫安全帶，否認有本案違規行為，是否可採？
五、本院之判斷：
(一)前提事實：緣原告所有系爭汽車，於111年3月19日15時28分
    時，行經國道3號北向74.3公里處時，因有「汽車行駛於高
    速公路前座乘客未依規定繫安全帶(一人)」之違規行為，為
    舉發機關執勤員警經以科技執法採證照片後認違規屬實，乃
    依道路交通管理處罰條例第31條第2項規定，於111年3月31
    日填製本案違規舉發通知單，記載應到案日期111年5月15日
    前，案件並於111年3月31日入案移送被告，舉發通知單則於
    111年4月6日合法送達原告。嗣原告於上開違規舉發通知單
    送達後，雖於到案期限前之111年4月9日向被告提出申訴，
    然案經被告函請舉發機關查明原告申訴情節及違規當時情形
    後，仍認違規事實明確，被告為此乃依道路交通管理處罰條
    例第31條第2項及違反道路交通管理事件統一裁罰基準表等
    規定，以原處分裁處原告罰鍰3,000元整等情，此有本案違
    規舉發通知單暨送達掛號郵件查單、案件入案移送紀錄、原
    告於111年4月9日之交通違規申訴書、舉發機關即內政部警
    政署國道公路警察局第六公路警察大隊111年4月26日國道警
    六交字第1116701768號函、原處分書、內政部警政署國道公
    路警察局第六公路警察大隊111年6月20日國道警六交字第11
    10402140號函、舉發員警職務報告、勤務分配表、安全帶攜
    帶之範例圖式、系爭汽車車籍查詢及採證光碟等在卷為證（
    分見本院卷第67頁暨第71頁至第73頁、第69頁、第75頁、第
    77頁至第78頁、第79頁、第83頁、第85頁、第87頁、第91頁
    、第93頁、第95頁及第97頁），核堪採認為真正。
(二)被告認原告所有系爭汽車，於111年3月19日15時28分時，行
    經國道3號北向74.3公里處時，有「汽車行駛於高速公路前
    座乘客未依規定繫安全帶(一人)」之違規行為，以原處分裁
    罰原告，核屬合法有據。原告以系爭汽車前座乘客必有攜帶
    安全帶，被告僅憑一模糊不清遠距離照片逕認該乘客未繫安
    全帶，否認有本案違規行為，乃不可採。
  1.應適用之法令：
  ⑴按道路交通管理處罰條例第31條第1項、第2項分別規定：「
    汽車行駛於道路上，其駕駛人、前座或小型車後座乘客未依
    規定繫安全帶者，處駕駛人新臺幣一千五百元罰鍰。但營業
    大客車、計程車或租賃車輛代僱駕駛人已盡告知義務，乘客
    仍未繫安全帶時，處罰該乘客；有關其安全帶之正確使用、
    實施方式、因特殊事由未能依規定繫安全帶之處理、宣導及
    其他應遵行事項之辦法，由交通部定之（第 1項）。汽車行
    駛於高速公路或快速公路違反前項規定者，處駕駛人新臺幣
    三千元以上六千元以下罰鍰。但營業大客車、計程車或租賃
    車輛代僱駕駛人已盡告知義務，乘客仍未繫安全帶時，處罰
    該乘客（第 2項）。次按高速公路及快速公路交通管制規則
    第9條第1項第 6款另有規定：「汽車行駛高速公路及快速公
    路，不得有下列行為：六、四輪以上汽車之駕駛人、前座或
    小型車後座乘客未依規定繫安全帶。」。
  ⑵另按違反道路交通管理事件統一裁罰基準及處理細則第 1條
    規定：「本細則依道路交通管理處罰條例第92條第 4項規定
    訂定之」、第2條第 1項、第2項規定：「處理違反道路交通
    管理事件之程序及統一裁罰基準依本細則之規定辦理。前項
    統一裁罰基準，如附件違反道路交通管理事件統一裁罰基準
    表。」，核上開統一裁罰基準及處理細則之規定，就其立法
    目的及功能，乃為防止處罰機關枉縱或偏頗，依道路交通管
    理處罰條例第92條第 4項所授權交通部會同內政部訂定「違
    反道路交通管理事件統一裁罰基準及處理細則」及其附件「
    違反道路交通管理事件統一裁罰基準表」，用以維持裁罰之
    統一性與全國因違反道路交通管理事件受處罰民眾之公平，
    不因裁決人員不同，而生偏頗，寓有避免各監理機關於相同
    事件恣意為不同裁罰之功能，並非法所不許，於憲法上保障
    人民財產權之意旨並無牴觸（此並有改制前之司法院大法官
    會議釋字第511號解釋意旨理由足資參照），並無違反法律
    保留原則。再依本件違規行為時點之違反道路交通管理事件
    統一裁罰基準表記載，汽車行駛於高速公路或快速公路上，
    其汽車駕駛人、前座或小型車後座乘客未依規定繫安全帶有
    1人者，於期限內繳納或到案聽候裁決，應處罰鍰3,000元。
    核此上開規定，既係基於母法之授權而為訂定，且就違反道
    路交通管理事件統一裁罰基準及處理細則附件所示統一裁罰
    基準表中有關道路交通管理處罰條例第31條第 2項之裁罰基
    準內容（基準表就違規不繫安全帶之人數，其可能衍生危害
    交通安全之輕重不同，而區分1人、 2人以上、計程車或營
    業大客車乘客《每1人》，並就其是否逾越於期限內繳納或到
    案聽候裁決之期限不同，分別裁以不同之罰鍰標準，其衍生
    交通秩序危害，既不相同，分別處以不同之罰鍰，符合相同
    事件相同處理，不同事件不同處理之平等原則。），並未牴
    觸母法，是被告自得依此基準而為裁罰。
  2.經查，本案係舉發機關執勤員警於111年3月19日15時28分時
    許，在國道3號北向74.3公里路段，發現系爭車輛前座未依
    規定繫妥安全帶，遂以科學儀器採證，依法舉發違規行為，
    此除有舉發機關即內政部警政署國道公路警察局第六公路警
    察大隊111年4月26日國道警六交字第1116701768號函文敘明
    （見本院第77頁）在案，並有舉發員警職務報告所載「本分
    隊員警黃書慶擔服111年03月19日14時至18時測照勤務，依
    勤務表規定駕駛編號651偵防車（車號:000-0000）在國道3
    號74公里300公尺北/南向(制高點）執勤測照勤務，出勤前
    依規定領用取締安全帶專用相機，當日到崗後依規定開啟警
    示燈且於偵防車後方擺放三角錐執行測照勤務。到崗後依規
    定先調整取安全帶專用相機之焦距，調整焦距後於範圍內取
    締未繫安全帶之違規，於15時28分發現(車號:0000-00）車
    行駛於中線車道變換至外側車道準備通過國道3號74公里300
    公尺時，發現該車副駕駛乘客未依規定將安全帶繫於正確位
    置。先以取締安全帶專用相機拍照舉發，於17時45分勤務結
    束離崗後返分隊進行相片整理時，經放大檢視後1008-L3車
    副駕駛乘客安全帶肩帶並未橫過駕駛人胸部且未跨過右肩部
    ，故該乘客未依規定使用安全帶，依規定舉發。乘客依規定
    繫安全帶時（安全帶一段從肩部斜下越過胸口至臀部保護肋
    骨部位，另一段則越過臀部的兩側保護骨盆部位），取締照
    片上乘客右肩部至胸部前應有安全帶痕跡經放大檢視後1008
    -L3車乘客右肩部至胸部前並未發現安全帶痕跡，故該乘客
    未依規定使用安全帶，依規定舉發。」等語（見本院卷第85
    頁），復有舉發機關之勤務分配表（見本院卷第91頁）及本
    案採證照片及檢視放大照片（見本院卷第87頁）為證，而本
    院觀諸上開執勤員警經以取締安全帶專用相機所拍照採證之
    照片及經放大檢視之內容（同上本院卷第87頁），亦確實於
    該採證照片及經放大檢視內容之照片中，可見系爭1008-L3
    車之副駕駛座乘客安全帶肩帶並未橫過該副駕駛座乘客之胸
    部且未跨過該乘客之右肩部，故該副駕駛座之乘客確有未依
    規定使用安全帶無誤，蓋此就一般車輛之副駕駛座乘客，如
    其上車後依規定繫安全帶時，其安全帶一端乃係從副駕駛座
    右邊B柱之上方將安全帶往該乘客之右肩部協下越過胸口至
    該乘客臀部保護肋骨部位，另一段則並越過該乘客臀部兩側
    用以保護骨盆部位，此乃為一般車輛使用人所眾知，從而本
    院認被告參合上開事證，認原告所有系爭汽車，於111年3月
    19日15時28分時，行經國道3號北向74.3公里處時，有「汽
    車行駛於高速公路前座乘客未依規定繫安全帶(一人)」之違
    規行為應屬可採，被告以原處分裁罰原告，即核屬合法有據
    。原告以系爭汽車前座乘客必有攜帶安全帶，被告僅憑一模
    糊不清遠距離照片逕認該乘客未繫安全帶，否認有本案違規
    行為，乃不可採。
(三)本件判決基礎已臻明確，原告其餘攻擊防禦方法及訴訟資料
    ，經本院審核後，已與本案爭點無涉，並對於本件判決結果
    不生影響，爰無庸一一再加論述，爰併敘明。
(四)本件第一審裁判費新臺幣300元，應由敗訴之原告負擔，所
    以確定如主文第2項所示。
六、結論：原處分並無違誤，原告訴請撤銷為無理由，應予駁回
    。
中　　華　　民　　國　 111  　年　　8　　月　　30 　　日
                  行政訴訟庭  法  官  楊志勇
上為正本係照原本作成。
如不服本判決，應於判決送達後20日內，向本院提出上訴狀，上
訴狀並應記載上訴理由，表明關於原判決所違背之法令及其具體
內容或依訴訟資料可認為原判決有違背法令之具體事實，並繳納
上訴費新臺幣750元。 其未表明上訴理由者，應於提出上訴後20
日內向本院補提理由書（上訴狀及上訴理由書均須按他造人數附
繕本），如逾期未提出上訴理由書者，本院毋庸再命補正，由本
院逕以裁定駁回上訴。
                              書記官  李懿淳
中　　華　　民　　國　  111   　年　　8 　　月　　31　日